臺灣新竹地方法院行政訴訟判決　　　　　 
                                      109年度交字第143號
原      告  艾世強 住新竹縣○○鄉○○村○○路○段000巷                      0號  
被      告  交通部公路總局新竹區監理所

代  表  人  吳季娟
訴訟代理人  吳靜宜
上列當事人間交通裁決事件，原告不服被告民國109年6月19日竹
監新四字第51-U00000000號裁決，提起行政訴訟，本院判決如下
：
    主  文
原告之訴駁回。
訴訟費用新臺幣參佰元由原告負擔。
    事實及理由
一、程序事項：
  ㈠本件因屬不服被告所為道路交通管理處罰條例(下稱道交條
　  例)第8條之裁決而提起撤銷訴訟，依行政訴訟法第237條之
　  7規定，不經言詞辯論，逕行裁判，合先敘明。
　㈡又原告起訴後，被告代表人變更為吳季娟，茲據新任代表人
    具狀聲明承受訴訟，於法核無不合，應予准許。  　　
二、事實概要：
    原告駕駛車牌號碼0000-00號自用小客貨車（下稱系爭車輛
    ）於民國109年4月28日08時33分許，行經新竹市東區園區二
    路(近力行六路)，因有「非遇突發狀況，在行駛中驟然煞車
    」之違規行為，經民眾檢具以科學儀器取得之違規證據資料
    ，向內政部警政署保安警察第二總隊第三大隊第一中隊檢舉
    ，經舉發單位審視檢舉人提供之證據資料，認有違規行為後
    ，依道路交通管理處罰條例第43條第1項第4款之規定，填製
    保二警交字第U00000000號違規通知單，原告提出陳述，經
    舉發機關函覆違規屬實，並經被告於109年6月19日以竹監新
    四字第51-U00000000號裁決書（即原處分），裁處罰鍰新臺
    幣（下同）18000元整及記違規點數3點，原告不服，提起本
    件行政訴訟。
三、本件原告主張略以：我車於109年4月28日當日早上約8：30
    正行駛園區二路往力行六路方向上。我車原在內線車道上，
    於前後左右安全無虞狀況打右轉方向燈及正常約10公里時速
    右轉要右線車道。當下瞬間聽到極大喇叭聲，且連續一直大
    聲按喇叭。我當下瞬間被此大聲喇叭驚嚇到，致使驟然煞住
    車身。本想停下車出去檢視，但沒有任何前後左右車擦撞。
    故趕去上班，就自行開車離去。另我車行車紀錄器當時剛好
    沒有啟動，也沒有我車錄影及錄音佐證等語。並聲明：原處
    分撤銷，訴訟費用由被告負擔。
四、被告則答辯以：
(一)本案經內政部警政署保安警察第二總隊第三大隊第一中隊於
    109年8月11日以保二(三)(一)交字第1091303095號函復：…
    三、經檢視民眾提供之影片，8911-A9號車於新竹市東區園
    區二路西北往東南內側車道變換車道至外側車道完成時，前
    方並無任何障礙物，亦無任何特殊情狀，卻無故緊急煞車(
    依慣性定律合理推斷該車為驟然煞車)，符合道路交通管理
    處罰條例第43條第1項第4款之構成要件。四、另因本案行政
    處分影響民眾權益甚鉅，故於製作舉發違反道路交通管理事
    件通知單前，已先請陳情人提供驟然煞停緣由之事證，惟陳
    情人未能提供相關事證，難認其說辭具可信程度，本單位遂
    依規定逕行舉發在案。五、經檢視影片，8911-A9號車非遇
    突發狀況，於行駛途中任意驟然減速煞停，已嚴重影響其他
    用路人之安全，建請依法裁罰…等。
(二)經勘驗舉證影像(檔案名稱：8911-A9影片)，08：32：56-影
    像所在車輛行駛於外側車道上(下稱A車)，與前方車輛距離
    不足10公尺(依車道線一實一虛總長10公尺估算)，系爭車輛
    於內側車道緩速前進隨後剎車燈亮起；08：33：02-系爭車
    輛顯示右側方向燈，其車身進入外側車道時，與A車距離不
    足10公尺，系爭車輛繼續向右駛入外側車道；08：33：08-
    系爭車輛剎車頓停，A車因而停止；08：33：12-系爭車輛繼
    續向前行駛離去至畫面結束。
(三)按說明四之勘驗內容，系爭車輛於內側車道切換至外側車道
    初始，顯與外側車道之A車距離甚近，按一般經驗及論理法
    則判斷，A車理應於系爭車輛準備變換車道時即鳴按喇叭，
    以警示系爭車輛，倘原告因A車鳴按喇叭進而影響行車狀況
    ，應於變換車道過程中暫時停止動作，進而確認有無與他車
    發生事故擦撞等之情形，惟上開影像內容顯示，系爭車輛於
    變換車道時動線流暢，且前方無障礙物及特殊情狀，卻於完
    成變換車道後並向前行駛數公尺後無故驟然煞車後揚長而去
    ，訴狀所稱內容實與一般常理不合。
(四)按行政罰法第7條第1項規定：「違反行政法上義務之行為非
    出於故意或過失者，不予處罰。」，原告為一領有汽車駕駛
    執照之駕駛人，應知變換車道前，應讓直行車先行，並注意
    安全距離，除遇突發狀況必須減速外，不得任意驟然減速、
    煞車，原告任意於車道上驟然煞停，遽增自身及其他用路人
    、車發生交通危害之風險，且訴狀內容與採證影像及一般常
    理明顯不符，原告所陳殊難採認。本件原告之訴為無理由等
    語。並聲明：駁回原告之訴，訴訟費用由原告負擔。
五、本院之判斷：
(一)按「汽車除遇突發狀況必須減速外，不得任意驟然減速、煞
    車或於車道中暫停。」，道路交通安全規則第94條第2項前
    段定有明文。再按「汽車駕駛人，駕駛汽車有下列情形之一
    者，處 6,000元以上24,000元以下罰鍰，並當場禁止其駕駛
    ：…四、非遇突發狀況，在行駛途中任意驟然減速、煞車或
    於車道中暫停。」、「汽車駕駛人有下列各款所列條款之一
    者，除依原條款處罰鍰外，並予記點：…三、有第43條…情形
    之一者，各記違規點數三點。」、「汽車駕駛人，有下列情
    形之一者，應接受道路交通安全講習：…三、有第43條規定
    之情形。」、「本條例之處罰，受舉發違反道路交通管理事
    件之受處罰人，認為受舉發之違規行為應歸責他人者，應於
    舉發違反道路交通管理事件通知單應到案日期前，檢附相關
    證據及應歸責人相關證明文件，向處罰機關告知應歸責人，
    處罰機關應即另行通知應歸責人到案依法處理」，處罰條例
    第43條第1項第4款、第63條第1項第3款、第24條第1項第3款
    、第85條第 1項分別定有明文。
(二)前揭事實概要欄所載之事實，為原告所不爭執，並有舉發違
    反道路交通管理事件通知單、逕行舉發案件汽車所有人告知
    違規駕駛人資料申報書、違反道路交通管理事件裁決書在卷
    可稽，勘信為真。據此，有所爭執者，即在於原告是否有「
    非遇突發狀況，在行駛中驟然煞車」之行為？
(三)經查，經本院當庭勘驗（檔名：8911-A9 ）檔案之舉發光碟
    ，勘驗結果：「08：32：56-影像所在車輛行駛於外側車道
    上(下稱A車)，與前方車輛距離不足10公尺(依車道線一實一
    虛總長10公尺估算)，系爭車輛於內側車道緩速前進隨後剎
    車燈亮起；08：33：02-系爭車輛顯示右側方向燈，其車身
    進入外側車道時，與A車距離不足10公尺，系爭車輛繼續向
    右駛入外側車道；08：33：08-系爭車輛剎車頓停，A車因而
    停止；08：33：12-系爭車輛繼續向前行駛離去至畫面結束
    。」等情，有勘驗筆錄附卷足稽（見本院卷第91頁）。從上
    勘驗結果可知，原告所駕駛之系爭車輛於行駛中右半車身突
    然駛入檢舉車輛前方之外側車道，並在檢舉車輛前方驟然減
    速後停止行駛約1至2秒，而此時外側車道前方車流順暢，其
    前方道路亦無障礙物或突發狀況即並無任何足以迫使原告於
    車道暫停之突發狀況下，原告卻於車道中暫停，此情顯已構
    成處罰條例第43條第1項第4款規定之「非遇突發狀況，在車
    道中暫停」之違規行為，事屬明確。
(四)至雖原告陳稱係因檢舉車輛大聲且連續鳴按喇叭，致原告受
    到驚嚇，始有前述有動作云云；然查，原告所主張之上開事
    實並未提出相關證據佐證之，無從證明原告所主張之上開事
    實確實存在，原告不得執此為免予裁罰之正當理由。
(五)從而，原處分認原告有「非遇突發狀況，在行駛中驟然煞車
    」，而依道路交通管理處罰條例第43條第1項第4款、第63條
    第1項、第24條、第85條第1項之規定，裁處原告罰鍰18000
    元，並記違規點數3點，並應參加道路交通安全講習，核無
    違誤，原告訴請撤銷，難認有理由，應予駁回。
六、本件判決基礎已臻明確，兩造其餘攻防方法及訴訟資料經本
    院斟酌後，核與判決結果不生影響，爰不一一詳予論述，併
    此敘明。
七、本件第一審裁判費為300 元，應由原告負擔，爰確定第一審
    訴訟費用額如主文第2 項所示。
據上論結，本件原告之訴為無理由，依行政訴訟法第237條之8第
1項、第98條第1項前段，判決如主文。
中    華    民    國   110    年    6     月   25     日
                  行政訴訟庭  法  官  李毓華 
以上正本係照原本作成。
如不服本判決，應於判決送達後20日內，向本院提出上訴狀並表
明上訴理由（原判決所違背之法令及其具體內容或依訴訟資料可
認為原判決有違背法令之具體事實），其未載明上訴理由者，應
於提出上訴後20日內向本院補提理由書（上訴狀及上訴理由書均
須按他造人數附繕本，如未按期補提上訴理由書，則逕予駁回上
訴），並應繳納上訴裁判費新臺幣750元。
中　　華　　民　　國　　110 　年　　6 　　月　　25　　日
                              書記官  張懿中